【裁判字號】    98,交聲,684
【裁判日期】    980430
【裁判案由】    違反道路交通管理處罰條例聲明異議
【裁判全文】
臺灣臺北地方法院交通事件裁定         98年度交聲字第684號
原處分機關  臺北市交通事件裁決所
受處分人    甲○○
上列受處分人因違反道路交通管理處罰條例案件，對於臺北市交
通事件裁決所中華民國98年3月2日所為之處分（原處分案號：北
市裁罰字第22-AEX572783號），聲明異議，本院裁定如下：
    主  文
原處分撤銷。
甲○○不罰。
    理  由
一、按道路交通管理處罰條例第89條規定：「法院受理有關交通
    事件，準用刑事訴訟法之規定」，是法院於受理交通聲明異
    議事件時，其認定違規事實所憑之證據，雖不以直接證據為
    限，間接證據亦包括在內；然而無論直接或間接證據，其為
    裁決處分上之證明，須於通常一般之人均不致有所懷疑，而
    得確信其為真實之程度者，始得據為違規之認定，倘其證明
    尚未達到此一程度，而有合理之懷疑存在時，基於罪疑惟輕
    之原則，即應對行為人為有利之認定。
二、本件異議人即受處分人甲○○係於民國98年1月16日18時35
    分許，駕駛車牌號碼385-YD號營業小客車行駛於復興北路路
    口欲左轉民權東路時，經在該交岔路口執行交通勤務之臺北
    市政府警察局中山分局交通分隊警員乙○○攔停，並以受處
    分人有「跨越雙白線行駛」之違規行為為由，依違反道路交
    通管理處罰條例第45條第12款之規定掣單舉發，嗣受處分人
    在舉發通知單上所載應到案日期（98年1月31日）內提出申
    訴，經原處分機關函請舉發單位調查結果，仍認受處分人有
    「任意駛出邊線」之違規行為，乃依道路交通管理處罰條例
    第45條第12款、處理細則第44條第1項及基準表之規定，而
    於98年3月2日以北市裁罰字第裁22-AEX572783號裁決書裁處
    受處分人罰鍰600元並記違規點數1點在案。
三、異議人異議意旨略以：「我當日行經復興北路 (北往南)，
    欲左轉民權東路，當時車流擁塞。我在第2車道欲切換至第1
    車道 (左轉車道)，當時我車尚未進入雙白線，此時左轉綠
    燈剛亮，我先打方向燈後，才開始切換車道，待行駛至路口
    時，員警示意要我右轉，並表示我當時切換車道方式不當，
    有違駕駛道德，所以不讓我左轉，我也表明因為該路口車流
    擁塞，左轉車流在等候燈號變換，當時我根本無法直接切換
    至左轉車道，待直行燈號變成紅燈後，左轉車流前進，我於
    此時切換車道並無不妥，當時天色已近昏暗，員警於路口執
    勤，距離雙白線末端尚有若干公尺，以目測認定有違規跨越
    雙白線行駛之事實難免有誤，且執勤員警當時有配帶數位相
    機，若我有違規事實，為何不照相取締，避免爭議」等語。
四、經查本件受處分人所涉違規事項為「跨越雙白線行駛」，
    ，而依證人乙○○（即舉發違規案件之執勤員警）到庭證稱
    ：「我當時是在復興北路路口執勤，異議人是走在第2車道
    。當天下午5點多時，天色已經很昏暗，我正在指揮交通，
    當我轉頭過去的時候，我看到異議人的車子硬要擠進去第1
    車道，當時已經是紅燈，異議人車子停在雙白線末端上，距
    離我站地方約有20公尺左右」，此有本院98年4月10日訊問
    筆錄及證人乙○○庭呈之路口照片、證人所繪受處分人當時
    車子停放位置圖附卷可稽。查違規當時正值下班時間，且該
    路口車流量確實很大，參照受處分人於本院調查時辯稱：「
    因為該路口車流擁塞，綠燈時，左轉車流還一直是在停滯狀
    態，我從右側車道打方向燈準備要進入左轉車道，接著我順
    著車流慢慢要切入左轉車道，等我順著車流駛到路口要左轉
    ，員警卻要我右轉，並說我車子怎麼這樣開，我說我是依規
    定左轉，員警就改口說我有跨越雙白線行駛的違規，當時如
    果我有跨越雙白線行駛的話，員警可用相機拍下來，而不是
    說我違規左轉後，又改稱我跨越雙白線行駛」等語，堪證本
    件之舉發違規，其唯一論據即係基於員警一人肉眼所為之觀
    察與判斷，其他尚無任何積極證據證明異議人確有違規之行
    為。而當時既然天色已呈昏暗，道路上車輛又眾多而有擁塞
    之情形，且據警員之證詞，係在轉頭時看見異議人駕駛之車
    輛有跨越雙白線，而跨越雙白線之位置又係在距離警員最遠
    之雙白線尾端（此參照證人即警員乙○○於本院調查時，當
    庭於現場照片上所指繪標示之位置即明），與警員當時所在
    位置二者相距約有20公尺之遙，則在此種情形下，警員係在
    擁塞之車陣中，透過相對遙遠之距離與昏暗之光線，又係在
    轉頭時所為之電光石火般的一瞥，是否能正確的判斷受處分
    人所駕駛車輛之車輪有跨越雙白線，即非無合理的懷疑存在
    。是本件既查無其他積極證據足以證明受處分人確有上述違
    規行為，基於「罪證有疑，利於被告」之證據法則，本院即
    無從形成受處分人確有違規之心證，原處分機關逕依警員之
    判斷而對受處分人為前開裁決處罰即尚有未洽，從而，本件
    受處分人之異議為有理由，自應由本院將原處分機關之處分
    撤銷，改諭知受處分人不罰，以資適法。
據上論斷，應依道路交通案件處理辦法第20條規定，裁定如主文
。
中    華    民    國    98    年    4    月    30   日
                  交通法庭法  官  楊台清
以上正本證明與原本無異
如不服本裁定，應於裁定送達後5日內向本院提出抗告狀。
                          書記官  劉子豪
中    華    民    國    98    年    4    月    30  日


司法院資訊處製作；財團法人民間司法改革基金會備份。
